【裁判字號】    95,上易,498
【裁判日期】    951026
【裁判案由】    竊盜
【裁判全文】
臺灣高等法院臺南分院刑事判決         95年度上易字第498號
上  訴  人
即  被  告  丁○○
                    現於臺灣臺南看守所羈押中
上列上訴人因竊盜案件，不服臺灣臺南地方法院95年度易字第51
3號中華民國95年8月16日第一審判決（起訴案號：臺灣臺南地方
法院檢察署九十五年度偵字第六四一二號），及同署聲請併案審
理（九十四年度偵字第七七一○號、九十五年度偵字第九一九二
號、九十五年度偵字第九四九八號、九十五年度偵字第九五七六
號、九十五年度偵字第一○○七六號、九十五年度偵字第一○六
五八號），提起上訴，本院判決如下：
    主  文
上訴駁回。
    事  實
一、丁○○基於意圖為自己不法所有之概括犯意，連續為下列之
    竊盜行為：
（一）於民國九十五年四月九日晚上八時四十分許，趁四下無人
      注意之際，攜帶金屬材質所製，形狀尖銳，若持以行兇客
      觀上足對人之生命、身體、安全構成威脅，為其所有具有
      危險性可供兇器使用之剪刀一支，在臺南縣仁德鄉○○路
      ○段路旁，以上開剪刀插入電門發動車輛之方式，竊取負
      責人為戊○○之泰元汽車有限公司所有之車牌號碼七○二
      二─ＫＣ號小貨車一輛，價值約新臺幣（下同）七萬元，
      將該車留為己用。
（二）九十五年四月十日淩晨二時二十分許，另攜帶金屬材質所
      製，形狀尖銳，若持以行兇客觀上足對人之生命、身體、
      安全構成威脅，為其所有具有危險性可供兇器使用之美工
      刀一把，駕駛前開小貨車至臺南縣龍崎鄉龍船村苦苓湖十
      六之五號之倉庫處，而以持上開美工刀割破倉庫紙板（毀
      損部分未據告訴）方式侵入倉庫內之方式，竊取負責人為
      甲○○之鐵金鋼鋼鐵有限公司所有之不鏽鋼製之垃圾桶頭
      帽一百八十個（價值三萬五千元），並將之搬至前開小貨
      車上。嗣因觸動倉庫的保全設施，適為臺南縣警察局歸仁
      分局巡邏員警發現有異，而上前攔截前開貨車而當場查獲
      丁○○，並在該貨車上前座椅上扣得作案之剪刀一把、在
      其褲子口袋內扣得作案之美工刀一把。
（三）九十五年五月二日下午五時三十分許，騎駛其父親林老生
      所有之車牌號碼ＶＤＫ－○四二號輕型機車，行經臺南縣
      永康市○○○街二一七號建築工地旁，因見壬○○所有之
      鐵製箍筋放置於工地壕溝內，認有機可乘，遂以徒手搬運
      之方式，竊取前開鐵製箍筋二十個（價值共一千元），得
      手後，於將部分竊得之箍筋搬放於所駕駛之車輛之腳踏板
      而欲離去時，為壬○○所發覺並當場捕獲。
（四）九十五年五月六日下午二時二十五分許，騎駛前開其父親
      所有之機車，行經臺南縣永康市○○街六三六巷七號旁得
      邑六期Ｂ區工地旁，因發現該處無人看管，即徒手竊取該
      工地上新建房屋內己○○管領之鋁門窗三個（每個鋁門窗
      各含二片內框，價值共約七千元），得手後，雖為己○○
      當場發現出聲喝阻，丁○○仍將所竊之鋁門窗置放於其所
      騎駛之上開機車腳踏板上而離去，並將上開所竊得之鋁門
      窗持往臺南縣永康市○○路香亭小吃部旁之回收場，以約
      五百元之代價變價後花用，嗣經己○○提供機車車牌號碼
      予警方，經警循線查獲。
（五）九十五年五月二十四日下午一時二十分許，騎駛其妻辛○○所有之車號ＺＺＰ－○二二號輕型機車行經臺南縣永康
      市○○○路與五福街口時，見乙○○停放該處之車號七一
      九一—ＦＥ號自用小客車車內無人且車門未上鎖，即徒手
      打開車門，竊取乙○○所有置於車內助手座下方腳踏墊處
      之咖啡色皮包一只（內有現金五千元、價值一萬六千元之
      ＳＯＮＹ  ＥＲＩＣＳＳＯＮ手機一支、萬泰銀行現金卡
      一張、中國信託銀行信用卡一張、身分證一張、機車駕照
      一張、汽車行照一張、郵局提款卡一只、存摺一份、印章
      一個、鑰匙一串及遙控器一只等物），丁○○得手後將其
      內現金取出後，則將皮包連同其餘物品丟棄於臺南縣永康
      市○○路旁之大排水溝內。嗣經乙○○發現報警處理，經
      警方調閱附近之監視錄影機資料而循線查獲。
（六）九十五年六月二日下午二時許，騎駛前開其妻所有之車號
      ＺＺＰ－○二二號輕型機車行經臺南縣永康市○○路一○
      八號前之空地，見該空地上庚○○所有之鐵板一塊（值約
      二百元）無人看管，遂徒手竊取上開鐵板，得手後並將之
      置放於其所騎駛之機車上欲前往他處變賣，嗣於同日下午
      四時五分許，為警在臺南縣永康市○○○路三六五巷十之
      十二號前發現可疑而當場查獲，並扣得上開鐵板一塊而查
      知上情。
（七）九十五年六月十一日上午十一時三十分許，在臺南縣永康
      市○○街二一七巷二十二號旁鐵工廠前，見固定於該鐵工
      廠而用以隔絕防閑他人侵入而具有防盜功能鐵絲網式圍牆
      低矮，遂踰越上址之鐵絲網式圍牆之安全設備進入該鐵工
      廠內行竊，於將鐵工廠內之電纜線一捲（長約十五公尺，
      價值約五千元）收集堆放而欲竊取時，為該鐵工廠所有人
      癸○○發現喊叫，丁○○見狀乃丟棄該竊取物品再翻越鐵
      絲網式圍牆逃離而未得手，嗣經癸○○於後追捕並在臺南
      縣永康市國光六號前捕獲，癸○○隨後並通知警方到場處
      理而查獲上情。
（八）於九十五年六月十八日中午十二時五十八分許，騎駛前開
      其妻辛○○所有之輕型機車，在臺南縣永康市○○路二十
      六巷三十九號前，徒手竊取丙○○所有之電鍍掛具二十支
      （每支值約五百五十元，共計一萬一千元），得手後先藏
      放於臺南縣永康市○○路高速公路旁涵洞附近，欲待日後
      持以變賣；然丁○○食髓知味，竟又於同日下午四時二十
      分許前往上開地點，以相同方法，再竊取電鍍掛具三十支
      （共計一萬六千元），得手後亦置於永康市○○路高速公
      路旁涵洞附近；再於翌日即九十五年六月十九日凌晨五時
      三十分許復前往上開地點，以相同方法竊取電鍍掛具二十
      五支（共計一萬三千五百元），得手後欲離去之際，適為
      丙○○從監視器中發覺而追出制止，並報警到場處理而當
      場查獲，而查知上情。
二、案經臺南縣警察局歸仁分局報請臺灣臺南地方法院檢察署檢
    察官偵查起訴及臺南縣警察局永康分局報請臺灣臺南地方法
    院檢察署檢察官偵查後移送併案審理。
    理  由
壹、程序方面：
    按被告以外之人於審判外之陳述，雖不符刑事訴訟法第一百
    五十九條之一至一百五十九條之四之規定，而經當事人於審
    判程序同意作為證據，法院審酌該言詞陳述或書面陳述作成
    時之情況，認為適當者，亦得為證據。當事人、代理人或辯
    護人於法院調查證據時，知有第一百五十九條第一項不得為
    證據之情形，而未於言詞辯論終結前聲明異議者，視為有前
    項之同意，刑事訴訟法第一百五十九條之五定有明文。本件
    被告丁○○對於證人等在警詢所陳述之筆錄，已表示不爭執
    （見原審卷第五十八頁及第八十六頁至九十三頁，本院卷第
    三十七頁至三十九頁），茲審酌證人在警詢時，以言詞陳述
    所製作之前開筆錄之情況，並無違法且適當，自得採為證據
    ，而有證據能力，先予明。
貳、實體方面
一、上揭全部犯罪事實，業據被告丁○○於警詢時、偵查中、原
    審及本院審理時坦承不諱（見原審卷第五十八頁、本院卷第
    四十至第四十三頁），並經證人即被害人泰元汽車有限公司
    負責人戊○○、證人即被害人鐵金鋼鋼鐵有限公司負責人甲○○、證人即被害人聖惠電鍍股份有限公司負責人丙○○，
    證人即被害人壬○○、己○○、乙○○、庚○○、癸○○等
    人於警詢及偵訊時指訴明確，另據證人即車號ＶＤＫ－○四
    二號輕型機車所有人林老生以及證人即目擊證人杞敏欽於警
    詢之證述綦詳，此外復有扣押目錄表一紙、贓物認領保管單
    六紙、扣押書四紙、刑案現場照片二十六張、監視器錄影翻
    拍照片五張、刑案現場勘查紀錄表二紙、刑案現場測繪圖一
    紙、車籍作業系統查詢認可資料三紙附卷可稽，且有被告作
    案所用之美工刀及剪刀一把扣案可佐。綜上開所查事證，足
    認被告自白核與事實相符，本件事證明確，被告犯行洵堪認
    定。
二、按被告行為後，刑法部分條文業於九十四年一月七日經立法
    院三讀修正，而經總統於九十四年二月二日公布並於九十五
    年七月一日施行。而新修正之刑法第二條第一項規定：「行
    為後法律有變更者，適用行為時之法律。但行為後之法律有
    利於行為人者，適用最有利於行為人之法律。」，而該法係
    規範行為後法律變更所生新舊法律比較之準據法，於新法施
    行後，即應逕用該條為「從舊從輕」之比較；且本次法律變
    更，比較時應就罪刑有關之共犯、未遂犯、想像競合犯、牽
    連犯、連續犯、結合犯，以及累犯加重、自首減輕暨其他法
    定加減原因（如身分加減）與加減例等一切情形，綜其全部
    罪刑之結果而為比較（最高法院九十五年五月二十三日九十
    五年度第八次刑庭會議決議參照）。經查：
（一）本案所訴事實，與檢察官併案移送所訴之犯罪事實，時間
      緊接，方法相同，均成立犯罪，顯具連續犯之裁判上一罪
      關係，而被告行為後，刑法第五十六條連續犯之規定業經
      刪除，則被告之犯行，因行為後新法業已刪除連續犯之規
      定，此刪除雖非犯罪構成要件之變更，但顯已影響行為人
      刑罰之法律效果，自屬法律有變更，依修正後刑法第二條
      第一項之規定比較新、舊法結果，仍以修正前刑法第五十
      六條之規定有利於被告。
（二）又未遂犯得按正犯之刑減輕之規定，原定於刑法第二十六
      條前段，該規定已於九十五年七月一日修正公布施行之刑
      法中移列於第二十五條第二項，依新刑法第二條第一項前
      段之規定，自仍應適用行為時即修正前刑法第二十六條前
      段之規定減輕其刑。
（三）修正刑法係自九十五年七月一日起施行，在此之前，刑法
      分則編有關罰金刑之貨幣單位係銀元；且依刑法分則編應
      處罰金者，應適用罰金罰鍰提高標準條例第一條、第四條
      之規定，亦即應按各該具體條文制定或修正之時間先後，
      定其提高之倍數。惟被告行為後，刑法施行法增訂第一條
      之一，於九十五年六月十四日經總統公布，並自同年七月
      一日起施行；該條規定：「中華民國九十四年一月七日刑
      法修正施行後，刑法分則編所定罰金之貨幣單位為新臺幣
      。九十四年一月七日刑法修正時，刑法分則編未修正之條
      文定有罰金者，自九十四年一月七日刑法修正施行後，就
      其所定數額提高為三十倍。但七十二年六月二十六日至九
      十四年一月七日新增或修正之條文，就其所定數額提高為
      三倍」。亦即自九十五年七月一日起，刑法分則編所定罰
      金之貨幣單位，由原來之銀元改為新臺幣；且九十四年一
      月七日刑法修正時，刑法分則編未修正之條文定有罰金者
      ，自九十五年七月一日起，有關罰金之數額提高為三十倍
      。本件被告係犯刑法第三百二十條第一項及第三百二十一
      第一項之罪，該刑法第三百二十條第一項之罪有罰金刑之
      處罰，且自二十四年七月一日公布施行後即未再修正，依
      增訂刑法施行法第一之一條之規定，其罰金以新臺幣為單
      位，數額應提高三十倍。此與修正前之罰金以銀元為單位
      ，適用罰金罰鍰提高標準條例之結果應提高十倍者，對被
      告而言，並無不利（新臺幣與銀元之比例為一比三，換算
      結果，亦為三十倍）。刑法施行法第一條之一係替代罰金
      罰鍰提高標準條例部分條文，與罰金罰鍰提高標準條例罰
      金額度相同，既不發生有利或不利問題，只是將貨幣單位
      由銀元改為新臺幣，並非法律變更刑度之條文，當無比較
      新舊法問題，而參照修正後刑法第二條第一項本文已規定
      ，行為後法律有變更者，適用「行為時」之法律，亦即適
      用刑法法規之原則已改為從舊即從行為時之法理，是應逕
      依修正前規定論處，併此敘明。
（四）再被告行為時修正前刑法第三十八條第一項第二款規定：
      「供犯罪所用或所得之物」、同條第三項「第一項第二款
      、第三款之物，以屬於犯人者為限，得沒收之。但有特別
      規定者，依其規定。」，雖修正後刑法第三十八條第一項
      第二款並無修正，第三項則將「犯人」修正為「犯罪行為
      人」，僅屬文字之調整，並未涉及實質刑罰內容之變更，
      故適用結果並無有利或不利被告之情形，然按沒收為從刑
      之一種，且與主刑有從屬關係，應依從刑從屬於主刑原則
      ，不得就新舊法予以割裂適用（最高法院九十年度臺上字
      第一七三一號判決要旨參照）。
三、按刑法第三百二十一條第一項第三款之攜帶兇器加重竊盜罪
    ，係以行為人攜帶兇器竊盜為其加重條件，此所謂兇器，其
    種類並無限制，凡客觀上足以對人之生命、身體、安全構成
    威脅，具有危險性之兇器均屬之，且祇須行竊時攜帶此種具
    有危險性之兇器為已足，並不以攜帶之初有行兇之意圖為必
    要（最高法院七十九年臺上字第五二五三號判例參照）；本
    件被告持以為犯罪事實（一）（二）竊盜犯行扣案之剪刀及
    美工刀各一把，均係金屬材質所製作而質地堅硬，其形狀尖
    銳，復可供人持以對外攻擊，如用以施暴、脅迫、抵抗，依
    一般社會觀念，足以對人之身體、生命構成威脅，具有殺傷
    力，當屬兇器之一種。復按刑法第三百二十一條第一項第二
    款所謂安全設備，係指依社會通常觀念足認為防盜之設備，
    而具有隔絕防閑作用，並固定於土地上之建築物或工作物之
    安全設備而言。最高法院五十五年度臺上字第五四七號判例
    、八十五年度臺非字第三一三號判決可資參照。查本件被告
    為犯罪事實（六）所踰越之鐵絲網式圍牆，具有用以隔絕防
    閑他人侵入鐵工廠內之防盜功能，自屬安全設備無訛。故核
    被告犯罪事實欄（一）（二）所為之犯行，係犯刑法第三百
    二十一條第一項第三款之攜帶兇器加重竊盜罪；犯罪事實欄
    （七）所為之犯行，係犯刑法第三百二十一條第二項、第一
    項第二款之踰越牆垣即安全設備加重竊盜未遂罪；犯罪事實
    欄（三）至（六）及（八）所為之犯行，係犯刑法第三百二
    十條第一項普通竊盜罪。被告多次普通竊盜既遂、加重竊盜
    既、未遂犯行，所犯構成要件相同之罪名，顯係基於概括犯
    意反覆為之，應依連續犯之規定論以情節最重之攜帶兇器竊
    盜既遂罪，並加重其刑。另按刑法第三百二十一條第一項第
    一款之於夜間侵入有人居住之建築物加重竊盜罪，此所謂「
    有人居住之建築物」需事實上有人居住，即有人於特定房屋
    內居住，藉以監護看守該建築物整體者而言，最高法院六十
    九年度臺上字第三九四五號判決可資參照。查本件並無證據
    足資證明被告於犯罪事實欄（二）夜間所侵入之臺南縣龍崎
    鄉龍船村苦苓湖十六之五號之倉庫處有人居住於內並監護看
    守該建築物，是無足認定被告該部份犯行亦構成刑法第三百
    二十一條第一項第一款之於夜間侵入有人居住之建築物罪，
    故起訴書認被告該部份所為之犯行尚應論以夜間侵入有人居
    住之建築物罪，容有誤會，附此敘明。另被告所為犯罪事實
    欄（三）至（八）所載之竊盜犯行（亦即臺灣臺南地方法院
    檢察署九十五年度偵字第七七一○、一○六五八、九一九二
    、九四九八、九五七六號二六號移送併辦部分），雖未據公
    訴人起訴，惟此部分犯行與業經起訴有罪部分之犯行，有連
    續犯裁判上一罪之關係，業如前述，且據檢察官函請併案審
    理，本院自得一併審究，附此敘明。又按連續犯係裁判上之
    一罪，其刑罰權亦屬單一，無從分割，故其中一部分行為，
    既已被偵查機關發覺，雖在司法機關訊問中被告陳述其未發
    覺之部分犯罪行為，僅能謂為自白，並不符合法第六十二條
    之規定，而認對全部犯罪有自首之效力，予以減輕其刑，最
    高法院八十一年度臺上字第四七○三號判決可資參照。查本
    件被告於警詢時主動供出本案部分犯行，然其所主動供出之
    部分既與被告其餘已經偵察機關發覺之竊盜犯行有連續犯裁
    判上一罪之關係，是揆諸前揭之說明，自不得認被告就該部
    分自白之犯罪有自首之效力，而依自首之效力減輕其刑。
四、原審審理結果以被告罪證明確，因予適用刑法第二條第一項
    前段、修正前刑法第五十六條、刑法第三百二十一條第一項
    第三款、修正前刑法第三十八條第一項第二款規定，併審酌
    被告所竊取物品之價值雖均非高價之物，且犯後亦坦認犯行
    ，然被告年輕力壯且四肢健全，竟不圖尋找正當工作賺取生
    活所需，而貪圖不法利益偷取他人財物，且屢次經警查獲仍
    一再犯案，顯見其法紀觀念淡薄，如不予嚴懲，顯難收其實
    效，故量處有期徒刑二年二月，並將查扣被告所有供竊盜使
    用之美工刀及剪刀各一把，依修正前刑法第三十八條第一項
    第二款之規定沒收。其認事用法俱無不合，量刑亦稱妥適，
    雖據上論結欄法條漏列修正前罰金罰鍰提高標準條例第一條
    前段，然被告上訴意旨認原審量刑太重，指摘原判決不當，
    自無可取，為無理由，應予駁回。
據上論斷，應依刑事訴訟法第三百六十八條，判決如主文。
本案經檢察官劉欽銘到庭執行職務
中    華    民    國    95    年    10   月    26     日
                  刑事第一庭    審判長法  官  黃崑宗
                                      法  官  蔡長林
                                      法  官  夏金郎
以上正本證明與原本無異。
不得上訴。
                                      書記官  劉岳文
中    華    民    國    95    年    10    月    27    日
附錄本案論罪科刑法條全文：
刑法第321條：
犯竊盜罪而有左列情形之一者，處六月以上、五年以下有期徒刑：
一、於夜間侵入住宅或有人居住之建築物、船艦或隱匿其內而犯
    之者。
二、毀越門扇、牆垣或其他安全設備而犯之者。
三、攜帶兇器而犯之者。
四、結夥三人以上而犯之者。
五、乘火災、水災或其他災害之際而犯之者。
六、在車站或埠頭而犯之者。


司法院資訊處製作；財團法人民間司法改革基金會備份。
